# 请教陈版关联方的认定

提问人：lh_2311 时间：2014-02-14 13:43:15
请教陈老师： 背景：自然人A在拟上市甲公司持股比例为20%，乙公司与A实际控制的B公司共同投资组建了丙公司（乙持丙60%股权，B持有丙40%股权），自然人A为丙公司的总经理、董事长及法定代表人。丙公司系乙集团公司下属重要的子公司，其业务量占乙集团公司全部业务量的约60%。 问题：作为IPO财务审计，甲公司与乙公司的交易是否认定为关联交易？为什么？ 谢谢！

回答人：chenyiwei
根据《关于进一步提高首次公开发行股票公司财务信息披露质量有关问题的意见》（证监会公告[2012]14号）第二条第（四）项规定，“发行人应严格按照《企业会计准则 36 号-关联方披露》、《上市公司信息披露管理办法》和证券交易所颁布的相关业务规则中的有关规定，完整、准确地披露关联方关系及其交易”。该规定表明，在IPO业务中判断关联方关系时，需同时考虑会计准则和证券监管规则两方面的口径。
会计准则中的关联方关系界定标准是以双方之间有无控制、共同控制或重大影响为前提的，体现在《企业会计准则第 36 号——关联方披露》及其讲解中。 证券监管方面的关联方界定标准见《上市公司信息披露管理办法》（证监会令第 40 号）第七十一条第（三）
项。 关于这两个口径的主要区别，可参阅《计学撮要 2011 》第 57 ～ 59 页的文字说明和对照表。
在本案例中，乙公司并不能对甲公司及其子公司施加控制、共同控制或者重大影响，因此就会计准则口径而言，乙公司自身不是甲公司的关联方。从证券监管口径而言，虽然具体规定存在差异，但因为乙公司同样不是“能够控制上市公司或影响上市公司的决策而损害上市公司利益的各方”，因此从证券监管口径而言，乙公司自身也不是甲公司的关联方。
但是，因为此处所描述的错综复杂的关系，可能为甲公司及其关联方之间通过乙、丙公司实施“关联交易非关联化”打开方便之门，因此同样要关注甲乙公司之间的交易条件的公允性问题，如果发现存在显失公允的迹象，应关注是否可能存在甲公司的实际控制人或其他关联方通过与乙公司之间的一揽子交易安排或者其他手段对甲公司实施利益输送或者损害甲公司及其他股东利益的情况，根据证监会会计部《会计监管风险提示第 2 号——通过未披露关联方实施的舞弊风险》、《会计监管风险提示第 4 号——首次公开发行股票公司审计》等规定实施适当的风险应对程序。

提问人：lh_2311 时间：2014-02-15 22:00:21
谢谢陈版这么详细的讲解。这样的情况，能否因为自然人A作为乙公司关键管理人员（下属重要子公司的总经理)而将乙公司认定为甲公司的关联方？毕竟甲公司的二股东在乙公司任职非常重要。

回答人：chenyiwei
两个企业同受一方重大影响，按会计准则口径不构成关联方。如果有其他特殊原因的，可基于“实质重于形式”原则酌情考虑。

提问人：zico9999 时间：2015-06-18 15:47:12
陈版：《计学措要 2011 》中有关关联方的认定比较内容是否已经过时？因为，我看是根据《上市规则 2008 版》比较的，现在已经2014 版本了~！

回答人：chenyiwei
后来虽然上市规则有过多次修改，但修改内容主要集中在ST、暂停上市和退市规则等方面，与关联人和关联交易认定、决策程序、信息披露等相关的规定未发生变化。